【裁判字號】    89,訴,809
【裁判日期】    890630
【裁判案由】    強盜等
【裁判全文】
臺灣高雄地方法院刑事判決                          八十九年度訴字第八九號
    公  訴  人  臺灣高雄地方法院檢察署檢察官
    被      告  丁○○
右列被告因強盜等案件，經檢察官提起公訴（八十八年度偵字第二八六九一號、八十
九年度偵字第六五六０號）及移送併辦（八十九年度偵字第七五三一號），乙○判決
如左：
    主  文
丁○○連續攜帶凶器竊盜，處有期徒刑參年。
其餘被訴強盜罪部分無罪。
扣案之鑰匙一把、起子六支、老虎鉗一支，均沒收之。
    事  實
一、丁○○基於意圖為自己不法所有之概括犯意，分別於：（一）民國八十八年十一
    月四日上午七時許，在高雄縣林園鄉○○路十三弄三十五號前，手持客觀上對人
    體具危險性而足供凶器使用之老虎鉗、起子等工具，竊得林鍾秀梅所有車牌號碼
    ＯＬＩ－七二六號之重型機車一台；（二）八十八年十一月二十二日上午四時許
    ，在高雄市○○區○○路一七五巷五弄二號旁，以自備之鑰匙一支開啟午○○所
    有車牌號碼ＹＭ－二二五五號自用小貨車車門後，竊取車內之金融卡一張、金戒
    子二只、現金約新台幣（下同）四百元；（三）八十八年十一月二十二日上午四
    時二十分許，在高雄市○○區○○街十二巷九號，以上開扣案之起子、老虎鉗等
    工具破壞葉陳福英所有車牌號碼ＹＲ－七０七一號自用小客車車門，並竊取車上
    之硬幣約一百元。嗣於同日七時許，丁○○在高雄市○○區○○街五十一號桂林
    郵局前，正欲以所竊得之金融卡提領現金之際，經午○○發現後報警查獲，並扣
    得供竊盜所用之起子六支、老虎鉗一支、鑰匙一把。丁○○復承上開之概括犯意
    ，分別於：（四）八十九年二月二十六日十八時許，在高雄縣鳥松鄉○○路文山
    國中前，趁王淑玥所有車牌號碼ＳＯＴ－四０七號之輕型機車置放於該處，鑰匙
    未拔下之際，竊取該車供己騎用；（五）八十九年三月十七日四時許，在高雄縣
    大樹鄉○○村○○路十三號前，手持客觀上對人體具危險性而足供凶器使用之剪
    刀，破壞翁裕淵所有車牌號碼Ｊ八－二一０六號自小貨車之車門，竊取車內皮包
    一只（內有翁裕淵自小客車駕照一張、台灣企銀金融卡一張等物），嗣於八十九
    年三月十七日八時十五分許，丁○○騎乘所竊得車牌號碼ＳＯＴ－四０七號之輕
    型機車，行經高雄縣鳳山市○村街五十一號前時，為警當場查獲。
二、案經高雄市政府警察局小港分局、苓雅分局移送台灣高雄地方法院檢察署檢察官
    偵查起訴。
    理  由
甲、有罪部分：
一、右揭犯罪事實，業據被告丁○○坦承不諱，核與被害人林鍾秀梅、午○○、葉陳
    福英、王淑玥、翁裕淵於警訊中指述之失竊情節相符。被害人葉陳福英於警訊中
    並指訴：「我的車於八十八年十一月二十二日停放在小港區○○路十二巷九號旁
    ，凌晨四點多時被竊嫌破壞，我車內警報器就發出信號，我從一樓出來察看，這
    名竊嫌聽到我在喊叫時，立即逃逸」等語；被害人午○○於乙○審理中亦指稱：
    「早上起來別人告訴我車子內被竊盜，車內東西不見了，我於是開車出去找，希
    望發現他在提款，我特地去桂林郵局看看被告是否在那裡，當場發現被告在哪翻
    證件，發現證件是我太太的，我就認定他是竊賊」等語。此外，並有贓物認領保
    管收據五紙、扣案之鑰匙一把、起子六支、老虎鉗一支附卷可稽，此部分犯罪事
    證明確，被告犯行堪予認定。
二、核被告持客觀上足供為兇器之起子、老虎鉗竊取被害人林鍾秀梅、葉陳福英、翁
    欲淵部分，係犯刑法第三百二十一條第一項第三款之攜帶兇器竊盜罪，被告竊取
    被害人午○○、王淑玥部分，係犯刑法第三百二十條第一項之竊盜罪。其上開前
    後多次竊盜與加重竊盜犯行，時間緊接，所犯係構成要件相同之罪名，顯係基於
    概括之犯意為之，為連續犯，應依刑法第五十六條之規定以攜帶兇器竊盜一罪論
    ，並依法加重其刑。爰審酌被告年紀尚輕，竟不思尋合法正當途徑謀生，而一再
    竊取他人財物，情節非輕，然於警訊中已表示後悔等一切情狀，量處如主文所示
    之刑。又扣案之鑰匙一把、起子六支、老虎鉗一支，乃供犯罪所用與預備供犯罪
    所用之物，且為被告所有，業據被告供承在卷，應依刑法第三十八條第一項第三
    款之規定宣告沒收。
乙、無罪部分：
一、公訴意旨另以：被告丁○○於八十八年十一月二十二日竊盜被害人午○○之上開
    財物得手之後，旋至小港區○○街五十一號桂林郵局欲盜領金錢，為在場等待之
    被害人午○○逮獲，被告竟持起子脅迫其不得亂動，而扯斷其頸上之項鍊後逃逸
    ，因認被告涉有刑法第三百二十八條第一項之強盜罪嫌云云。
二、本件公訴意旨認被告涉有右揭強盜之犯行，無非以被害人午○○於警訊中之指述
    為其依據。訊據被告則堅詞否認有何強盜之犯行，辯稱：「我趁他不注意要掙脫
    掉，他從後面追趕上我並捉住我，我為了要掙脫，用手撥開，不知怎樣項鍊就斷
    了，…我只有要推開而已，並沒有毆打他，我並無強盜該項鍊之犯意」等語。按
    犯罪事實應依證據認定之，無證據不得推定其犯罪事實，又不能證明被告犯罪或
    其行為不罰者，應諭知無罪之判決，刑事訴訟法第一百五十四條、第三百零一條
    第一項分別定有明文。經查：被害人午○○於乙○審理中指稱：「項鍊掉到地上
    他也沒有撿就跑掉，我認為他是不小心弄斷的」等語，再參酌被告與被害人午○
    ○在扭打時，旁邊已有很多人圍觀，為告訴人陳述在卷，則在眾目睽睽之下，被
    告逃之唯恐不及，又豈會再施以上開強盜犯行，顯與常情有違，足證當時情形乃
    被告與午○○在拉扯之中，不小心扯斷午○○之項鍊，並非意圖為自己不法所有
    而以強暴、脅迫取他人之物，故核其所為尚與刑法第三百二十八條第一項之強盜
    罪構成要件有間。另被告與午○○發生拉扯之時間乃八十八年十一月二十二日七
    時許，地點係在小港區○○街五十一號之桂林郵局，距離其所犯竊盜罪之時間（
    同日四時許）及地點（小港區○○路一七五巷五弄二號）皆已久遠，按於竊盜者
    離去盜所後，行至中途始被撞遇，則該中途，不得謂為當場，此時如因彼此爭執
    ，犯人予以抵抗，實施強暴或脅迫，除可另成其他罪名外，不生以準強盜論之問
    題（二十八年上字第一九八四號判例意旨參照），故被告此部分亦不致構成刑法
    第三百二十九條之準強盜罪，附此敘明。此外，復查無其他積極證據足認被告涉
    有公訴意旨所指之犯行，揆諸前揭說明，自應為無罪之諭知。
丙、移送併辦意旨另略以：被告丁○○於附表所列之時、地，竊取附表所示被害人車
    內之財物，因認被告此部分亦涉有刑法第三百二十一條第一項第三款之加重竊盜
    罪嫌云云，而移送台灣高雄地方法院檢察署後移送乙○併案審理。該併辦意旨認
    被告涉有加重竊盜之犯行，無非以警訊中被告所為供述與被害人之指述為其論據
    。訊據被告則堅詞否認於附表所列之時、地竊取他人車內財物，辯稱：伊確實沒
    有竊取附表所列汽車內之零錢等語。按犯罪事實應依證據認定之，無證據不得推
    定其犯罪事實，刑事訴訟法第一百五十四條定有明文，而被害人之陳述如無瑕疵
    ，且就其他方面調查又與事實相符，固足採為科刑之基礎，倘其陳述尚有瑕疵，
    則在未究明前，遽採為論罪科刑之根據，即難謂適法（最高法院六十一年台上字
    第三０九九號判例意旨參照）。經查被告於警訊中僅供稱：我於八十八年十一月
    二十二日五時二十分左右至五時二十分左右分別在高雄市○○區○○路陸戰隊之
    軍營前圍牆邊，以同樣方示開啟他人車鎖共五件，又供稱：每次皆由綽號俊成以
    自備鑰匙開啟工地附近之小貨車之鎖後行竊車財物，由俊成動手行竊，我在現場
    把風，我分得贓款二百元左右，共行竊共八件，分別八十八年九月二十日左右在
    高雄縣大寮鄉○○路與鳳屏路附近，以同方法撬開他人車內車鎖，竊取他人財物
    共三件，每件約一百元左右，八十八年九月二十八日三時左右，在高雄市小港區
    ○○○路五十號前對面之圍牆邊共竊取財物共五件，所竊得財物約一百元不等，
    ，惟證人巳○○於乙○審理中雖到庭證稱：「八十八年九月二十日左右我在大寮
    鄉○○路口，我的ＶＹ—二三九六號小貨車車門被打開，放在儀表版上的一百多
    元零錢不見了，當天沒有去報案，是事後朋友替我去報案的」等語；證人子○○
    並證稱：去年九月底在小港大業北路五十號，我車子的車門鎖被弄壞，被拿了大
    約八十多元的零錢，我沒有去報案，是警察事後去現場問，我朋友跟警察說的」
    等語；證人丙○○亦證稱：「我要開車時，發現一邊的車門被弄壞，我放在架子
    上的一百多元零錢不見了，我們沒去報案，是警察去那邊訪查時，我朋友告訴他
    的」等語；證人己○○並證稱：「我早上六點多要去開車時，發現我的發財車車
    鎖被弄壞，我放在儀表版上的五十多元零錢不見了，這件事我有跟朋友說，我朋
    友有對來查訪的警察說」等語，且附表其餘被害人於警訊中均供稱：車內之零錢
    失竊時均未報案等語，則被告於警訊中僅泛言有竊盜五件、八件、三件、五件不
    等，惟真正每件之時間、地點，被害人竊取金額，被告均無明確之自白而被告於
    乙○審理中已堅決否認有附表所列之犯行，再參酌上開被害人均未能明確指出被
    告即為在附表所列之時、地竊取車內財物之人，是被告於警訊中之供稱尚難認定
    即係竊取附表被害人之汽車內財物，而被害人上開陳述僅足以證明渠等曾經在右
    揭時、地遭竊，並不足以證明渠等之財物確實係由被告所竊取，依上述說明意旨
    ，尚難僅憑被告於警訊中不明確之供述與附表被害人等片面之指述作為認定被告
    犯罪事實之論據。此外，復查無其他積極證據足認被告涉有移送併辦意旨所指之
    犯行，犯罪應屬不能證明，依法本應為無罪之諭知，惟此部分與前開竊盜有罪部
    分有連續犯之裁判上一罪關係，爰不另為無罪之諭知，附此敘明。
據上論斷，應依刑事訴訟法第二百九十九條第一項前段、第三百零一條第一項，刑法
第五十六條、第三百二十條第一項、第三百二十一條第一項第三款、第三十八條第一
項第三款，罰金罰鍰提高標準條例第一條第一項前段，判決如主文。
本案經檢察官郭麗娟到庭執行職務
中    華    民    國    八十九    年      六      月       三十         日
                                  臺灣高雄地方法院刑事第六庭
                                  法  官  沈建興
右正本證明與原本無異。
如不服本判決，應於判決送達後十日內，向乙○提出上訴狀。
                                  書記官  蔡琬玲
中    華    民    國    八十九    年      六      月        三十      日
附  表：
┌─┬───┬───┬───┬───┬────┬───┬───┬────┐
│編│嫌疑人│犯  罪│犯  罪│犯  罪│被 害 人│被害人│被  害│備    考│
│號│姓  名│時  間│地  點│方  式│姓    名│住  所│物  品│        │
├─┼───┼───┼───┼───┼────┼───┼───┼────┤
│  │      │年９│高雄縣│以自備│        │高雄縣│新台幣│竊得之財│
│  │      │月日│大寮鄉│鑰匙將│        │仁武鄉│一百元│物已由嫌│
│  │      │２時│商協路│被害人│        │中正路│(硬幣)│疑人吃玩│
│１│丁○○│分    │與鳳屏│之車鎖│巳 ○ ○│一八一│      │花用掉  │
│  │      │      │路口附│打開，│        │號    │      │        │
│  │      │      │近    │竊車內│        │      │      │        │
│  │      │      │      │財物。│        │      │      │        │
├─┼───┼───┼───┼───┼────┼───┼───┼────┤
│  │      │年９│高雄縣│以自備│        │高雄縣│新台幣│竊得之財│
│  │      │月日│大寮鄉│鑰匙將│        │鳳山市│一百元│物已由嫌│
│  │      │３時０│商協路│被害人│        │永安街│(硬幣)│疑人吃玩│
│２│丁○○│分    │與鳳屏│之車鎖│辰 ○ ○│七號  │      │花用掉  │
│  │      │      │路口附│打開，│        │      │      │        │
│  │  │      │近    │竊車內│        │      │      │        │
│  │      │      │      │財物。│        │      │      │        │
├─┼───┼───┼───┼───┼────┼───┼───┼────┤
│  │      │年９│高雄縣│以自備│        │高雄市│新台幣│竊得之財│
│  │      │月日│大寮鄉│鑰匙將│        │小港區│一百元│物已由嫌│
│  │      │２時０│商協路│被害人│        │崇文路│(硬幣)│疑人吃玩│
│３│丁○○│分    │與鳳屏│之車鎖│甲 ○ ○│五五巷│      │花用掉  │
│  │      │      │路口附│打開，│        │二－一│      │        │
│  │      │      │近    │竊車內│        │號    │      │        │
│  │      │      │      │財物。│        │      │      │        │
├─┼───┼───┼───┼───┼────┼───┼───┼────┤
│  │      │年９│高雄市│以自備│        │高雄市│新台幣│竊得之財│
│  │      │月日│小港區│鑰匙將│        │苓雅區│八十元│物已由嫌│
│  │      │３時０│大業北│被害人││英明路│(硬幣)│疑人吃玩│
│４│丁○○│分    │路號│之車鎖│子 ○ ○│九十巷│      │花用掉  │
│  │      │      │前馬路│打開，│        │二十五│      │        │
│  │      │      │圍牆邊│竊車內│        │號之二│      │        │
│  │      │      │附近  │財物。│        │      │      │        │
├─┼───┼───┼───┼───┼────┼───┼───┼────┤
│  │      │年９│高雄市│以自備│        │高雄市│新台幣│竊得之財│
│  │      │月日│小港區│鑰匙將│        │苓雅區│五十元│物已由嫌│
│  │      │３時１０│大業北│被害人│        │輔仁路│(硬幣)│疑人吃玩│
│５│丁○○│分    │路號│之車鎖│卯 ○ ○│八十號│      │花用掉  │
│  │      │      │前馬路│打開，│        │之二  │      │        │
│  │      │      │圍牆邊│竊車內│        │      │      │        │
│  │      │      │附近  │財物。│        │      │      │        │
├─┼───┼───┼───┼───┼────┼───┼───┼────┤
│  │      │年９│高雄市│以自備│        │高雄縣│新台幣│竊得之財│
│  │      │月日│小港區│鑰匙將│        │鳳山市│一百元│物已由嫌│
│  │      │３時│大業北│被害人│        │中正路│(硬幣)│疑人吃玩│
│６│丁○○│分    │路號│之車鎖│戊 ○ ○│一二九│      │花用掉  │
│  │      │      │前馬路│打開，│        │巷三弄│      │        │
│  │      │      │圍牆邊│竊車內│        │二十一│      │        │
│  │      │      │附近  │財物。│        │號    │      │        │
├─┼───┼───┼───┼───┼────┼───┼───┼────┤
│  │      │年９│高雄市│以自備│        │高雄市│新台幣│竊得之財│
│  │      │月日│小港區│鑰匙將│        │前鎮區│五十元│物已由嫌│
│  │      │３時│大業北│被害人│己 ○ ○│仁愛三│(硬幣)│疑人吃玩│
│７│丁○○│分    │路號│之車鎖│        │街十號│      │花用掉  │
│  │      │      │前馬路│打開，│        │      │      │        │
│  │      │      │圍牆邊│竊車內│    │      │      │        │
│  │      │      │附近  │財物。│        │      │      │        │
├─┼───┼───┼───┼───┼────┼───┼───┼────┤
│  │      │年９│高雄市│以自備│        │高雄市│新台幣│竊得之財│
│  │      │月日│小港區│鑰匙將│        │小港區│一百元│物已由嫌│
│  │      │２時│大業北│被害人│        │華盛街│(硬幣)│疑人吃玩│
│８│丁○○│分    │路號│之車鎖│丙 ○ ○│一０二│      │花用掉  │
│  │      │      │前馬路│打開，│        │號    │      │        │
│  │      │      │圍牆邊│竊車內│        │      │      │        │
│  │      │      │附近  │財物。│        │      │      │        │
├─┼───┼───┼───┼───┼────┼───┼───┼────┤
│  │      │年│高雄市│以自備│        │高雄市│新台幣│竊得之財│
│  │      │月日│小港區│鑰匙將│        │小港區│五十元│物已由嫌│
│  │      │４時０│營口路│被害人│        │飛機路│(硬幣)│疑人吃玩│
│９│丁○○│分    │陸戰隊│之車鎖│丑 ○ ○│一八二│      │花用掉  │
│  │      │      │軍營之│打開，│        │號    │      │        │
│  │      │      │圍牆邊│竊車內│        │      │      │        │
│  │      │      │空地  │財物。│        │      │      │        │
├─┼───┼───┼───┼───┼────┼───┼───┼────┤
│  │      │年│高雄市│以自備│        │高雄縣│新台幣│竊得之財│
│  │      │月日│小港區│鑰匙將│        │鳳山市│五十元│物已由嫌│
│  │      │５時０│桂陽路│被害人│        │山東路│(硬幣)│疑人吃玩│
│１０│丁○○│分    │一七五│之車鎖│庚 ○ ○│三八０│      │花用掉  │
│  │      │      │巷前馬│打開，│        │巷六十│      │        │
│  │      │      │路邊空│竊車內│        │五弄二│      │        │
│  │      │      │地    │財物。│        │十九號│      │        │
├─┼───┼───┼───┼───┼────┼───┼───┼────┤
│  │      │年９│高雄市│以自備│        │高雄縣│新台幣│竊得之財│
│  │      │月日│小港區│鑰匙將│        │大寮鄉│八十元│物已由嫌│
│  │      │２時│營口路│被害人│        │上寮村│(硬幣)│疑人吃玩│
││丁○○│分    │陸戰隊│之車鎖│寅 ○ ○│上寮路│      │花用掉  │
│  │      │      │軍營之│打開，│        │二二二│      │        │
│  │      │      │圍牆邊│竊車內│        │之一號│      │        │
│  │      │      │空地  │財物。│        │      │      │        │
├─┼───┼───┼───┼───┼────┼───┼───┼────┤
│  │      │年９│高雄市│以自備│        │高雄市│新台幣│竊得之財│
│  │      │月日│小港區│鑰匙將│        │小港區│五十元│物已由嫌│
│  │      │２時│營口路│被害人│        │山明里│(硬幣)│疑人吃玩│
││丁○○│分    │陸戰隊│之車鎖│壬 ○ ○│水秀路│      │花用掉  │
│  │      │      │軍營之│打開，│        │七十四│      │        │
│  │      │      │圍牆邊│竊車內│        │巷十五│      │        │
│  │      │      │空地  │財物。│        │號    │      │        │
├─┼───┼───┼───┼───┼────┼───┼───┼────┤
│  │      │年９│高雄市│以自備│        │高雄縣│新台幣│竊得之財│
│  │      │月日│小港區│鑰匙將│        │鳳山市│六十元│物已由嫌│
│  │      │２時│營口路│被害人│        │五甲二│(硬幣)│疑人吃玩│
││丁○○│分    │陸戰隊│之車鎖│癸○○○│路六０│      │花用掉  │
│  │      │      │軍營之│打開，│        │三巷二│      │        │
│  │      │      │圍牆邊│竊車內│        │十一號│      │        │
│  │      │      │空地  │財物。│        │      │      │        │
├─┼───┼───┼───┼───┼────┼───┼───┼────┤
│  │      │年９│高雄市│以自備│        │高雄縣│新台幣│竊得之財│
│  │      │月日│小港區│鑰匙將│        │鳳山市│五十元│物已由嫌│
│  │      │２時│營口路│被害人│        │林森路│(硬幣)│疑人吃玩│
││丁○○│分    │陸戰隊│之車鎖│辛 ○ ○│一九二│      │花用掉  │
│  │      │      │軍營之│打開，│        │號    │      │        │
│  │      │      │圍牆邊│竊車內│        │      │      │        │
│  │      │      │空地  │財物。│        │      │      │        │
└─┴───┴───┴───┴───┴────┴───┴───┴────┘


司法院資訊處製作；財團法人民間司法改革基金會備份。
